【裁判字號】    99,抗,1447
【裁判日期】    991119
【裁判案由】    損害賠償
【裁判全文】
臺灣高等法院民事裁定                  99年度抗字第1447號
抗告人  甲○○
代理人  張靜怡律師
相對人  乙○○
代理人  彭志傑律師
上列當事人間損害賠償事件，抗告人對於中華民國99年9月2日臺
灣臺北地方法院99年度訴字第1589號裁定提起抗告，本院裁定如
下：
    主  文
抗告駁回。
抗告費用新臺幣壹仟元由抗告人負擔。
    理  由
一、按「當事人得向法院書記官聲請閱覽、抄錄或攝影卷內文書
    ，或預納費用聲請付與繕本、影本或節本。... 卷內文書涉
    及當事人或第三人隱私或業務秘密，如准許前二項之聲請，
    有致其受重大損害之虞者，法院得依聲請或依職權裁定不予
    准許或限制前項行為」，民事訴訟法第242條第1、3項定有
    明文。此項裁定，應在不影響當事人行使辯論權之範圍內，
    始得為之，該項增訂理由亦可參照。
二、抗告人聲請暨抗告意旨略以：相對人於民國99年7月15日聲
    請原法院函請財政部臺北市國稅局提供訴外人廣立登股份有
    限公司（下稱廣立登公司）自96年10月12日設立時起至98年
    12月31日止之「營業人銷售額與稅額申報書」及所附之「統
    一發票明細表」，惟其於聲請時並未附理由，且廣立登公司
    非本案當事人，與伊亦為不同之人格主體，而伊自仕野股份
    有限公司（下稱仕野公司）離職後單純在廣立登公司任職，
    實難認為廣立登公司與本案有何關連，而須被調取營業秘密
    資料。且相對人聲請調閱廣立登公司之「營業人銷售額與稅
    額申報書」及所附之「統一發票明細表」，係企圖調閱相對
    人擔任負責人之仕野公司及日電貿股份有限公司（下稱日電
    貿公司）之競爭對手廣立登公司之財務資料，以瞭解廣立登
    公司之往來客戶資料及進貨廠商資料，以遂行打擊廣立登公
    司之目的。是其聲請調閱廣立登公司之「營業人銷售額與稅
    額申報書」及所附之「統一發票明細表」，顯已符合民事訴
    訟法第242條第3項規定之要件，原法院應裁定不予准許或限
    制其閱卷。惟原裁定僅限制相對人不得向原法院書記官聲請
    閱覽、抄錄或攝影原法院卷內之廣立登公司「進銷項憑證明
    細資料表」（即原法院影印卷(一)第151頁至第166頁），就原
    法院卷內之廣立登公司「營業人銷售額與稅額申報書」（即
    原法院影印卷(一)第136至150頁）部分則駁回伊之前開聲請。
    然伊主張因相對人之誣告行為致受有損害，雖提及廣立登公
    司營業狀況不佳之情，僅係指伊個人推廣廣立登公司之業務
    時遭受困難，惟廣立登公司仍有其他人可推廣業務，且伊係
    以自仕野公司離職前的個人薪水作為損害之計算基準，並未
    以廣立登公司之營業額高低減損作為請求或計算之基準，原
    裁定以伊引用廣立登公司營業狀況不佳作為受有損害之依據
    而准許相對人閱覽前開廣立登公司「營業人銷售額與稅額申
    報書」，顯已違背民事訴訟程序中「當事人自由原則」，侵
    害「原告訴訟程序主體權」之基本原則。且相對人於99年7
    月15日提出之調查證據狀，僅將其要調閱的項目予以列載，
    理由部分僅記載為查明伊主張未自廣立登公司領取薪資，或
    領取很少薪資一事是否屬實等語，並未說明本案待證事實即
    相對人之誣告主觀犯意、損害賠償範圍，故相對人請求調閱
    該卷宗之理由不備。且相對人請求調閱廣立登公司之資料並
    無法證明前開待證事實，顯然與伊之請求無關。又相對人提
    出之99年8月30日理由狀係於前開資料已調來，因伊當庭表
    示不同意其閱卷後始提出，自與原法院同意調閱之理由無關
    。再者，廣立登公司之「營業人銷售額與稅額申報書」並非
    僅記載廣立登公司營業之進項、銷項總額及稅額，從「營業
    人銷售額與稅額申報書」附件之零稅率清單及三聯式統一發
    票明細表中「金額」除以「數量」即可得知到該品項出貨之
    「單價」，亦可得知各筆進銷貨之金額及統一編號，且從進
    項、銷項總額及稅額等資料可推算銷售「成本」，並推算出
    毛利率，相對人得知後即可供其擔任負責人、上市並財力雄
    厚之公司據以進行削價競爭，此即為廣立登公司（非公開發
    行公司、非上櫃、上市公司）的財務資料不應給競爭對手知
    悉的主要原因，是若未不許或限制相對人閱覽前開資料，仍
    會侵害廣立登公司之營業秘密。爰提起抗告請求將原裁定不
    利於抗告人部分廢棄，相對人於原法院之閱卷聲請應予以駁
    回云云。
三、經查：
  (一)抗告人起訴主張其前任職於仕野公司，96年5月間由相對人
    擔任法定代理人之日電貿公司為入主仕野公司，乃向其收購
    仕野公司之股票，其將持有之仕野公司股票全數售予日電貿
    公司後，於96年7月31日自仕野公司離職，並於同年10月間
    與他人共同出資，成立廣立登公司並擔任該公司之負責人。
    嗣相對人基於使其受刑事追訴之意圖，於98年間向臺灣臺北
    地方法院檢察署提出告訴（98年度偵字第27396、27397號）
    ，誣指其違反對仕野公司所負之競業禁止義務而設立廣立登
    公司；另誣指其與配偶李家瑢計畫性離職，將仕野公司員工
    魏長莉、李賜貞挖角至廣立登公司上班；復誣指其與仕野公
    司之長年客戶旌宇企業股份有限公司（下稱旌宇公司）員工
    鄭梅香裡應外合，將旌宇公司訂單皆搶至廣立登公司，使仕
    野公司受有備料損害，涉犯刑法第342條第1項之背信罪嫌等
    語，其嗣雖獲不起訴處分確定，然因相對人之誣告行為而名
    譽受損，爰依民法第184條第1項前段規定，請求相對人賠償
    慰撫金新臺幣（下同）72萬元；又相對人除對其提出前開刑
    事告訴外，尚將此事登報，使其經營之廣立登公司在前開偵
    查案件繫屬期間（約8個月）業務擴展困難，依其於仕野公
    司任職之薪水100,917元計算，其計受有財產上損害807,768
    元，相對人對此亦應負賠償之責等語，有抗告人起訴狀、原
    法院99年7月13日言詞辯論筆錄附卷可稽（見原法院影印卷
    (一)第1-5、127頁）。就抗告人前開主張，相對人除否認有誣
    告之行為外，亦否認抗告人受有財產損害807,768元（見原
    法院影印卷(一)第34頁），並於99年7月15日具狀聲請原法院
    向財政部臺北市國稅局調取廣立登公司自96年10月12日起至
    98年12月31日止之「營業人銷售額與稅額申報書」及所附之
    「統一發票明細表」，欲證明抗告人所言受有財產損害一節
    與事實不符（見原法院影印卷(一)第131頁），原法院遂於同
    年7月19日函請該局提供前開資料，財政部臺北市國稅局中
    北稽徵所嗣於同年7月29日以97年7月27日財北國稅中北營業
    二字第0990015028號函將該等資料計31紙檢送到院，附於原
    法院卷內（見原法院影印卷(一)第135-166頁）。
  (二)抗告人嗣於99年8月26日向原法院聲請不予准許或限制相對
    人閱覽原法院卷內之廣立登公司「營業人銷售額與稅額申報
    書」及所附之「統一發票明細表」（即進銷項憑證明細資料
    表），無非以廣立登公司並非本案當事人，其營業資料與本
    案、待證事實均無關連，且為其業務秘密等語為據（見原法
    院影印卷(一)第178-182頁）。然抗告人主張其因相對人之誣
    告行為受有財產損害，係以廣立登公司之營業狀況不佳一節
    為其論據（見原法院影印卷(一)第127頁），是廣立登公司之
    營業狀況如何，核與抗告人前開主張是否屬實有關，而觀諸
    原法院卷內廣立登公司之「營業人銷售額與稅額申報書」（
    見原法院影印卷第136-150頁），其內僅記載廣立登公司營
    業之進項、銷項總額及稅額，由該等數額，即可得知廣立登
    公司營業之盈虧情形，而又與該公司用以生產、銷售或經營
    之業務秘密無關，如准許相對人閱覽該等資料，應無致廣立
    登公司受損害之虞，是抗告人聲請不予准許或限制相對人閱
    覽原法院影印卷內之廣立登公司「營業人銷售額與稅額申報
    書」，即非有理（至於進銷項憑證明細資料表則經原裁定限
    制相對人不得向原法院書記官聲請閱覽、抄錄或攝影在案，
    相對人就此未聲明不服，是此部分不在本院審理範圍內，併
    此敘明）。
  (三)抗告意旨固謂廣立登公司非本案當事人，且與其為不同主體
    ，其主張因相對人之誣告行為致受有損害，雖提及廣立登公
    司營業狀況不佳之情，僅係指其個人推廣廣立登公司之業務
    時遭受困難，且其係以自仕野公司離職前之個人薪水作為損
    害之計算基準，並未以廣立登公司之營業額高低作為請求或
    計算之基準，原裁定准許相對人閱覽廣立登公司之「營業人
    銷售額與稅額申報書」，已違背民事訴訟程序中當事人自由
    原則，並侵害原告之訴訟程序主體權。又相對人之聲請調查
    理由未說明本案待證事實，即屬理由不備。且相對人請求調
    閱廣立登公司之資料亦無法證明本案待證事實，顯與抗告人
    之請求無關云云。惟查，抗告人為廣立登公司之設立人及股
    東之一，其並擔任董事長（見原法院影印卷(一)第190-199頁
    ），是廣立登公司實難謂為單純之第三人，且抗告人既係主
    張其因相對人之誣告行為致其推廣公司業務遭受莫大阻力而
    受有損害，則廣立登公司之營業狀況如何即與抗告人主張相
    對人之侵權行為要件有關，至於抗告人以自仕野公司離職前
    之個人薪水作為其損害之計算基準，係因廣立登公司為新成
    立之公司，無法計算因相對人之行為而造成業務減少之損害
    ，始以該標準計算其財產上損害，亦據抗告人於起訴狀內陳
    述明確（見原法院影印卷(一)第4頁），是此並無礙廣立登公
    司之營業狀況如何與抗告人之請求有關之事實。又相對人於
    99年7月15日聲請調查證據狀雖未清楚說明調閱前開資料之
    理由，惟其嗣已於99年8月30日提出聲請調查證據理由狀補
    充明確（見原法院影印卷(一)第186-189頁），況此證據確與
    本案事實有關，則抗告人所為前開主張即不足採。
  (四)抗告意旨復謂從「營業人銷售額與稅額申報書」附件之零稅
    率清單及三聯式統一發票明細表可得知到該品項出貨之「單
    價」，亦可得知各筆進銷貨之金額及統一編號，並可推算銷
    售成本，並進而計算出毛利率，以利相對人進行削價競爭，
    前開資料仍會侵害廣立登公司之營業秘密云云。惟查，原法
    院未禁止相對人閱覽之廣立登公司「營業人銷售額與稅額申
    報書」（見原法院影印卷(一)第136-150頁），其內僅記載營
    業之進項、銷項總額及稅額，即使銷項、進項下依發票總類
    區分不同項目，亦均記載總額，縱可得知一申報書內包含幾
    張發票，惟亦無法得知何者屬進項或銷項，更無法得知各筆
    進銷貨之金額，蓋僅從該申報書並無法知道每張發票內有幾
    筆進銷貨，遑論能看出統一編號或推算出單價。即認能推算
    出毛利率，惟僅知悉所有商品之毛利率亦難謂即可進行削價
    競爭。又原法院未禁止相對人閱覽之廣立登公司「營業人銷
    售額與稅額申報書」（見原法院影印卷(一)第136-150頁），
    並未包含抗告人所稱之附件即零稅率清單及三聯式統一發票
    明細表，是抗告人本此主張准許相對人閱覽會侵害其營業秘
    密，亦不可採。
四、從而，原裁定駁回抗告人所為不予准許或限制相對人閱覽原
    法院卷內廣立登公司「營業人銷售額與稅額申報書」（即原
    法院影印卷(一)第136-150頁）之聲請，依法即無不合。抗告
    意旨猶執陳詞指摘原裁定前開駁回部分不當，求予廢棄，為
    無理由，應予駁回，爰裁定如主文。
中    華    民    國    99    年    11    月    19    日
                    民事第十七庭
                        審判長法  官 湯美玉
                              法  官 丁蓓蓓
                              法  官 李慈惠
正本係照原本作成。
本裁定除以適用法規顯有錯誤為理由外，不得再抗告。如提起再
抗告，應於收受後10日內委任律師為代理人向本院提出再抗告狀
。並繳納再抗告費新台幣１千元。
中    華    民    國    99    年    11    月    22    日
                              書記官 王敬端

司法院資訊處製作；財團法人民間司法改革基金會備份。
